【裁判字號】    97,聲,3250
【裁判日期】    971117
【裁判案由】    聲明異議
【裁判全文】
臺灣高等法院刑事裁定                  97年度聲字第3250號
聲 明 異 議 人
即受刑人之配偶  乙○○
受    刑    人  甲○○
上列聲明異議人因受刑人違反商業會計法案件等案件，對臺灣板
橋地方法院檢察署檢察官之執行命令（九十七年度執字第一三八
六五號），聲明異議，本院裁定如下：
    主  文
聲明異議駁回。
    理  由
一、聲明異議意旨略以：聲明異議人即受刑人之配偶乙○○，以
    受刑人甲○○因填製不實會計憑證罪，經本院於民國九十七
    年八月十二日，判處有期徒刑一年，減為有期徒刑六月，如
    易科罰金，以銀元三百元即新臺幣九百元折算一日確定，並
    發交臺灣板橋地方法院檢察署檢察官執行。由於：受刑人
    所犯者為修正前商業會計法第七十一條第一款之明知為不實
    之事項，而填製會計憑證罪，而不涉及銀行法、詐欺罪或稅
    捐稽徵法新規定幫助逃漏稅捐犯行，是檢察官執行命令認受
    刑人甲○○涉嫌幫助逃漏稅顯有不當。受刑人所為犯行與
    林瑞萍、林長源、林慧秀所犯不同，犯罪情節顯較林瑞萍、
    林長源、林慧秀為輕。是檢察官執行命令認林瑞萍、林長源
    、林秀慧等人於一審分別判處有期徒刑八年、五年、四年之
    刑度，則受刑人甲○○若不執行徒刑則難收矯正之效及難以
    為持法秩序，核檢察官執行之指揮顯有不當。檢察官執行
    命令認受刑人係販賣發票予林瑞萍、林長源、林慧秀，顯與
    事實不符，然原判決所載，受刑人甲○○並無販賣發票之犯
    行，是檢察官執行之指揮顯有不當。受刑人向來熱心公益
    、濟弱扶貧，為台灣省高雄市私立國際高級工商職業學校附
    設商工職業補習學校、家庭生活溫馨和樂，且為慈濟志工，
    平日以助人為樂，並有次男潘信安正值青春期，只有受刑人
    得以拘束，如其入監執行，將無人管理潘信安之行為，是應
    不宜執行徒刑。臺灣板橋地方法院檢察署檢察官蒞庭時已
    同意給予受刑人從輕量刑及緩刑，至執行時竟不准易科罰金
    ，顯侵害受刑人之信賴利益。足見檢察官之執行指揮命令顯
    有不當，爰依法聲明異議，請准予撤銷云云。
二、按受刑人或其法定代理人或配偶以檢察官執行之指揮為不當
    者，得向諭知該裁判之法院聲明異議，刑事訴訟法第四百八
    十四條定有明文。次按修正前刑法第四十一條第一項固規定
    ：「犯最重本刑五年以下有期徒刑以下之刑之罪，而受六個
    月以下有期徒刑或拘役之宣告，因身體、教育、職業或家庭
    之關係或其他正當事由，執行顯有困難者，得以一元以上三
    元以下折算一日，易科罰金」，惟檢察官尚需考量本項但書
    規定：「但確因不執行所宣告之刑，難收矯正之效，或難以
    維持法秩序者」之情形，以決定是否准許受刑人易科罰金。
    是受刑人得否依本規定易科罰金，仍屬檢察官之職權，非謂
    一經判決宣告易科罰金之標準，檢察官即應為易科罰金之處
    分。
三、查受刑人甲○○因填製不實會計憑證案件經本院以九十七年
    度上訴字第一二三六號判處有期徒刑一年，減為有期徒刑六
    月確定，如易科罰金以銀元三百元折算一日。檢察官以受刑
    人為公司負責人，交付不實發票高達新臺幣十億三千五百五
    十二萬餘元，予林瑞萍、林長源、林秀慧等人（因違反銀行
    法及本案，一審分別判處有期徒刑八年、五年、四年）幫助
    詐取銀行金額巨大，嚴重破壞社會金融秩序，且斟酌其為公
    司負責人，交付發票予林瑞萍、林長源、林秀慧三人，使其
    等三人得持以向銀行詐取鉅款，受刑人為本案犯罪之源頭，
    認本件非執行徒刑難收矯正之效及難以維持法秩序，爰依刑
    法第四十一條第一項但書規定，不准易科罰金，有臺灣板橋
    地方法院檢察署檢察官九十七年度執字第一三八六五號命令
    、補充理由函附卷可稽，則依上開補充理由已更正原執行指
    揮書部分記載文字之錯誤，是以抗告意旨、、部分，
    分別指摘受刑人非涉嫌逃漏稅捐，與林瑞萍、林長源、林秀
    慧等人犯行不同、情節各異，亦非販賣發票云云，即難認有
    理由。至抗告意旨所陳「受刑人向來熱心公益、濟弱扶貧
    ，家庭生活和樂」及次男潘信安須管理生活行為等情，固提
    出相關資料為證，惟異議人為潘信安之父，本有教養子女之
    責，又受刑人是否熱心公益等，均非得遽認受刑人執行顯有
    困難，而得資為指摘檢察官指揮執行為不當之依據。又抗告
    意旨所陳，縱屬事實，臺灣板橋地方法院於判決中亦已諭
    知受刑人緩刑5 年，惟上訴後經本院撤銷原判決，認本件造
    成損害重大，並未准予緩刑，至於受刑人得否易科罰金，則
    屬執行檢察官於具體個案指揮執行時裁量職權之行使，此與
    第一審審理時蒞庭檢察官有關緩刑之主張，並無直接關係，
    亦無信賴利益可言。檢察官既已具體說明不准易科罰金之理
    由，且未見有逾越法律授權、專斷等濫用權力之情事，堪認
    本件檢察官執行之指揮並無違法或執行方法不當之情形，異
    議人聲明異議為無理由，應予駁回。
四、據上論斷，依刑事訴訟法第四百八十六條，裁定如主文。
中    華    民    國    97    年    11    月    17    日
                  刑事第二十庭審判長法  官  楊貴雄
                                    法  官  鄧振球
                                    法  官  高愈杰
以上正本證明與原本無異。
如不服本裁定，應於收受送達後五日內向本院提出抗告狀。
                                    書記官  廖月女
中    華    民    國    97    年    11    月    17    日


司法院資訊處製作；財團法人民間司法改革基金會備份。
